【裁判字號】    92,交訴,30
【裁判日期】    920506
【裁判案由】    過失致死等
【裁判全文】
臺灣彰化地方法院刑事判決                          九十二年度交訴字第三號
    公  訴  人  臺灣彰化地方法院檢察署檢察官
    被      告  丁○○
右列被告因過失致死等案件，經檢察官提起公訴（九十一年度偵字第八五三八號），
本院判決如左：
    主    文
丁○○因過失致人於死，處有期徒刑陸月，如易科罰金，以參佰元折算壹日，緩刑參
年。
    事    實
一、丁○○於民國九十一年十一月十日十八時二十五分許，駕駛車牌號碼ＣＨ－四二
    一五號自用小貨車，附載甲○○，沿彰化縣埤頭鄉○○村○○○路內側快車道由
    北往南方向行駛，途經該路段八百三十號乙○○所開設之工廠出入口前（台十九
    線二十五公里處），原應注意汽車行駛時，駕駛人應注意車前狀況，並隨時採取
    必要之安全措施，而依當時情形，並無不能注意之情事，竟疏未注意前方車況，
    適有亦與有疏失之劉穩，酒後騎乘車牌號碼ＶＮＫ－二三五號輕型機車，後載丙○○，由上址八百三十號工廠出口，自西往東違規穿越劃有分向限制線之該中央
    路路段欲左轉往北方向，甫行至內側車道時，為閃避不及之丁○○直接撞擊，劉
    穩及丙○○因而人車倒地，劉穩因頭部及胸部外傷，於送醫途中死亡，丙○○則
    受有右鎖骨骨折、左肩鎖韌帶拉傷及左膝部撕裂傷等傷害。丁○○於肇事後，在
    未經有偵查犯罪職權機關或公務員發覺其為犯人前，於彰化縣警察局北斗分局埤
    頭分駐所員警戊○○到場處理時主動陳明其為肇事者而自首，進而接受裁判。
二、案經劉穩之妻己○○○、丙○○告訴及彰化縣警察局北斗分局報請臺灣彰化地方
    法院檢察署檢察官相驗後自動檢舉偵查起訴。
    理    由
一、訊據被告丁○○，對於右揭時、地，駕駛自用小貨車過失肇事，使被害人劉穩因
    而傷重不治死亡，丙○○則受有傷害之事實供承不諱，核與告訴人己○○○、丙○○指訴之情節相符，且經證人甲○○、乙○○分別結證在卷，並有彰化縣警察
    局道路交通事故調查報告表、彰化縣警察局北斗分局處理相驗案件初步調查報告
    暨報驗書、現場照片二十四幀、車籍作業系統－集中查詢基本詳細資料等附卷可
    稽。而被害人劉穩確因本件車禍死亡，亦經臺灣彰化地方法院檢察署檢察官督同
    檢驗員相驗無訛，製有驗斷書、勘驗筆錄、相驗屍體證明書各一件在卷足憑，又
    告訴人丙○○確因本件車禍而受有傷害，亦有財團法人彰化基督教醫院出具之診
    斷書乙紙在卷可參。
二、按汽車行駛時，駕駛人應注意車前狀況，並隨時採取必要之安全措施，道路交通
    安全規則第九十四條第三項定有明文。查卷附之道路交通事故調查報告表，本件
    車禍發生之時間為九十一年十一月十日十八時二十五分，當時天候雖為晴，然為
    夜間附近無照明，又依到場處理之員警戊○○於本院調查中所述，前揭八百三十
    號工廠出入口並無燈光，現場視線不佳，是被告行經該處路段時，自應投注相當
    之注意義務；再依卷附之道路交通事故調查報告表所示，車禍路段為直路，路面
    乾燥無缺陷，道路無障礙物，是依當時之客觀情形，並無不能注意之情事，又觀
    之現場照片及卷附之道路交通事故調查報告表，被害人當時有佩帶黃色之安全帽
    ，縱係夜間，亦應相當醒目，惟現場未有任何煞車痕跡，顯見被告於車禍當時並
    未注意車前狀況，並採取必要之安全措施，迄撞擊被害人劉穩騎乘之機車前始行
    發現，終而無從閃避，釀生本件事故，其有違上開道路交通安全規則之規定甚明
    ，被告自難辭過失之責任。而被害人劉穩、告訴人丙○○確因本件車禍死亡或受
    有傷害，已詳述如前，則被告之過失犯行與被害人劉穩之死亡、告訴人丙○○之
    傷害間，顯有相當因果關係。至被害人劉穩騎乘機車貿然穿越劃有分向限制線之
    路段，其固有疏失，惟對被告應負之過失責任並不生影響，從而本件事證已明，
    被告過失犯行堪以認定。
三、核被告丁○○所為，係犯刑法第二百七十六條第一項之過失致死罪及第二百八十
    四條第一項前段之過失傷害罪。被告以一過失行為，同時致被害人劉穩死亡、告
    訴人丙○○受傷，為一行為觸犯數罪名之想像競合犯，應從一重之過失致死罪處
    斷。再被告於肇事後，證人乙○○雖即報案，然當時尚未明何人為肇事者，被告
    尚未經有偵查犯罪職權機關或公務員發覺其為犯人前，即向彰化縣警察局北斗分
    局埤頭分駐所到場處理之員警戊○○陳明其為肇事者而自首，進而接受裁判，有
    彰化縣警察局北斗分局處理相驗案件初步調查報告暨報驗書所附之是否符合自首
    要件表在卷可按，及經證人戊○○到庭證述無誤，核與自首之要件相當，應依刑
    法第六十二條前段規定減輕其刑。爰審酌被告尚無不良素行、犯後態度、本件肇
    事原因、被告過失程度及其肇事後已與被害人劉穩家屬達成民事和解，有彰化縣
    埤頭鄉調解委員會調解書一紙附卷足按等一切情狀，量處如主文所示之刑，並諭
    知易科罰金之折算標準，以示懲儆。末查被告前未曾受有期徒刑以上刑之宣告，
    有台灣彰化地方法院檢察署刑案資料查註紀錄表及台灣高等法院被告全國前案紀
    錄表各一紙在卷足憑，其偶因過失罹犯本罪，且犯後復知悔悟，並迅即賠償被害
    人劉穩家屬，經受此科刑教訓之後，當益知戒慎而無再犯之虞，本院認所宣告之
    刑以暫不執行為適當，爰併宣告緩刑三年，以勵自新。
據上論斷，應依刑事訴訟法第二百九十九條第一項前段，刑法第二百七十六條第一項
、第二百八十四條第一項前段、第五十五條、第六十二條前段、第四十一條第一項前
段、第七十四條第一款，罰金罰鍰提高標準條例第一條前段、第二條前段，判決如主
文。
本案經檢察官黃鼎鈞到庭執行職務
中      華      民      國      九十二      年      五      月    六    日
                                臺灣彰化地方法院交通法庭
                                    法      官  王義閔
右正本證明與原本無異。
如不服本判決，應於判決送達後十日內，向本院提出上訴狀( 須附繕本 )。
告訴人或被害人對於判決如有不服具備理由請求檢察官上訴者，其上訴期間之計算係
以檢察官收受判決正本之日期為準。
                                      法院書記官  詹國立
中      華      民      國      九十二      年      五      月    七    日
刑法第二百七十六條
因過失致人於死者，處二年以下有期徒刑、拘役或二千元以下罰金。
從事業務之人，因業務上之過失犯前項之罪者，處五年以下有期徒刑或拘役，得併科
三千元以下罰金。
刑法第二百八十四條
因過失傷害人者，處六月以下有期徒刑、拘役或五百元以下罰金。致重傷者，處一年
以下有期徒刑、拘役或五百元以下罰金。
從事業務之人，因業務之過失傷害人者，處一年以下有期徒刑、拘役或一千元以下罰
金。致重傷者，處三年以下有期徒刑、拘役或二千元以下罰金。


司法院資訊處製作；財團法人民間司法改革基金會備份。
